臺灣高雄地方法院民事判決　　　　　　　 94年度訴字第194號
原　　　告　台灣中小企業銀行股份有限公司
法定代理人　丁○○
訴訟代理人　丙○○
　　　　　　乙○○
被　　　告　甲○○
當事人間清償借款事件，本院於民國94年4月12日言詞辯論終結
，判決如下：
  主  文
被告應給付原告新台幣伍拾貳萬貳仟貳佰零玖元，及如附表所示
利息、違約金。
原告其餘之訴駁回。
訴訟費用由被告負擔十分之九，餘由原告負擔。
    事實及理由
一、本件被告經合法通知，未於言詞辯論期日到場，核無民事訴
    訟法第386 條各款所列情形，爰依原告聲請，由其一造辯論
    而為判決。
二、原告主張：被告為簽帳消費，於民國92年3 月7 日向伊申請
    國際信用卡，獲伊核定消費額度新台幣（以下同）15萬元，
    並發給國際信用卡供其使用。被告並與伊約定得選擇以循環
    信用方式繳款，於伊規定繳款截止日前繳納最低應繳金額，
    就剩餘未付款項得延後付款，自各筆帳款結帳日之次日起按
    週年利率15% 計付循環信用利息，如被告未於約定繳款截止
    日前繳清最低應繳金額，除應依約計付循環信用利息外，逾
    期在6 個月以下者，依上開循環信用利息10% ，逾期在6 個
    月以上者，依上開循環信用利息20% 加收違約金。嗣被告持
    上開國際信用卡陸續簽帳消費，詎料自93年2 月7 日結帳後
    ，未再繳付剩餘應付款項，依約被告已喪失期限利益，而尚
    欠如附表編號1 所示消費款、利息及違約金未償。次以，被
    告於92年3 月5 日向伊申辦卡友樂透貸，並申請借貸15萬元
    ，經伊核准，扣除手續費後如數撥貸，雙方約定借款期間自
    92 年3月7 日起至93年3 月7 日止，按月攤還本息12,500元
    ，被告如未按期繳款時，按週年利率15% 計付遲延利息。詎
    被告於92年10月6 日後，未再攤還借款，依約已喪失期限利
    益，而尚欠如附表編號2 所示借款及利息未償。再者，被告
    於92年4 月17日向伊申辦金來轉現金卡小額貸款，並與伊簽
    訂借款額度為35萬元之現金卡融資契約書，約定借款期限自
    92 年4月18日起至93年4 月18日止，被告依本契約得於活儲
    存款第00000000000 號帳戶內陸續借款，利息按週年利率14
    .625% 計付，於每月20日結算一次並滾入原本，自借款日起
    於每月21日至月底間，向伊償還每期最低繳款金額，如未依
    約於繳款期限前償還每期最低繳款金額，得視為全部到期，
    被告應依上開利率給付遲延利息；嗣兩造並合意變更借款期
    限間為自92年4 月18日起至93年4 月18日止。而後被告陸續
    向伊借款，詎自93年7 月21日起未再依約償還，被告已喪失
    期限利期限，而尚欠如附表編號3 所示借款及利息未予清償
    。爰依消費借貸法律關係提起本訴，並聲明：告應給付原告
    55萬3,656 元，及其中148,771 元，自93年2 月8 日起至清
    償日止，按年息15% 計算之利息，暨自93年3 月9 日起至清
    償日止，逾期6 個月以內者，依上開利率10% ，逾期超過6
    個月者，依上開利率20% 計付違約金；及其中6 萬2,500 元
    自92年10月7 日起至清償日止，按年息15% 計算之利息；及
    其餘33萬4,664 元自93年12月21日起至清償日止，按年息14
    .625% 計算之利息。
三、原告主張之事實，業據提出與其所述相符之國際信用卡申請
    書暨信用卡契約條款、卡友樂透貸申請書暨小額信用貸款約
    定書、金來轉現金卡申請書暨現金卡融資契約書、客戶往來
    明細查詢單為證。被告未於言辯論期日到場，亦未提出書狀
    作何聲明或陳述，依本院就上開各筆借款、利息或違約金調
    查結果，認原告所主張前述國際信用卡、卡友樂透貸等兩部
    分消費借貸事實，堪信為真。
四、至原告所述金來轉小額貸款該節，兩造現金卡融資契約書第
    3 條將借款利息按月結算並滾入原本之約定，核與民法第20
    7 條第1 項前段不得收取複利之規定有違；而上述約款按月
    結息滾入原本之作法，與上開條項但書所容允，當事人得以
    書面特約，於利息遲付1 年後經催告不償還而得滾入原本之
    條件相較，其滾入計算複利之時間遠早於1 年，且不需經催
    告，而與前述但書規定之要件不符。至原告雖稱：依中華民
    國銀行商業同業公會全國聯合會調查結果，24家現金卡發卡
    銀行中有15家係採複利方式計息，故現金卡計取複利應屬民
    法第207 條第2 項所稱商業上習慣，同條第1 項於本件不適
    用之等語，並提出該聯合會93年1 月12日全授字第0032號函
    為證，惟即令以上述收取現金卡複利之銀行數核計，其比例
    僅占全數發行現金卡銀行之6. 25 成（即15/24=0.625），
    衡諸社會通念，尚難認收取現金卡複利已形成商業上之習慣
    ，是原告本段所述，並無可取。據上，堪認兩造現金卡融資
    契約書第3 條關於計收複利之約定違背民法第207 條之強制
    規定，應屬無效，原告請求之金額關於借款利息滾入計複利
    部分，應予剔除。而經核閱關於該項借款之客戶往來查詢資
    料，被告自92年3 月7 日起至同年4 月18日止陸續向原告借
    貸1 萬餘至20萬元之款項8 筆，合計35萬42元，則以該借款
    末期計至被告還款抵充利息之末日93年7 月20日止，被告應
    繳付之利息約為6 萬4,419 元（即350,042 ×14.625% ×(1
    5+3/30)/12=64,418.6 ，元以下四捨五入）；又被告自92年
    3 月21日起至93年7 月2 日止，陸續還款1,000 元至5 萬元
    不等，合計10萬1,000 元。依上概算，則被告尚欠本金約31
    萬3,461 元（即350,042+64,419 -101,000=313,461），及
    自93年7 月21日起至清償日止，按年息14.625 %計算之利息
    未償。又經本院闡明後，原告自承如不計算複利，計至93年
    7 月20日止，其得請求之本金額度為31萬938 元（本院卷第
    43頁），與前揭概算金額相較，尚屬相當，職是，堪認原告
    就金來轉小額貸款所得請求被告給付之金額，於本金31萬93
    8 元，及自93年7 月21日起至清償日止，按年息14.625% 計
    算之利息之範圍內，係屬可採，逾此範圍之請求，則非屬正
    當。
五、按借用人應於約定期限內，返還與借用物種類、品質、數量
    相同之物；遲延之債務，以支付金錢為標的者，債權人得請
    求依法定利率計算之遲延利息，但約定利率較高者，仍從其
    約定利息；當事人得約定債務人不履行債務時，應支付違約
    金，民法第四百七十八條前段、第二百三十三條第一項、第
    二百五十條第一項分別定有明文。本件被告因未依約清償本
    息或利息，依其與原告間之約定，全部債務視為到期，而尚
    欠如附表所示消費款或借款、利息、違約金未予清償，從而
    ，原告依消費借貸法律關係，請求被告給付如主文所示欠款
    、利息及違約金，洵屬有據，應予准許。至原告逾此範圍之
    請求，洵非有據，應予駁回。
六、結論：本件原告之訴為一部有理由，一部無理由，依民事訴
    訟法第385條第1項前段、第79條，判決如主文。
中　　華　　民　　國　　94　　年　　4 　　月　　26　　日
                  民事第一庭    法　官　甯馨
附表：
┌─┬─────┬─────┬─────┬─────────────┐
│編│ 未償金額 │利息起算日│利      率│違          約          金│
│號│新台幣：元│  (民國)  │  (民國)  │                          │
├─┼─────┼─────┼─────┼─────────────┤
│１│  148,771 │93.02.08起│年息15%   │自93.03.9起至清償日止，逾 │
│  │          │至清償日止│          │期在六個月以內者，按上開利│
│  │          │          │          │率百分之十，超過六個月者，│
│  │          │          │          │按上開利率百分之二十計算。│
├─┼─────┼─────┼─────┼─────────────┤
│２│   62,500 │92.10.07起│年息15%   │無                        │
│  │          │至清償日止│          │                          │
├─┼─────┼─────┼─────┼─────────────┤
│３│  310,938 │93.07.21起│年息14.625│無                        │
│  │          │至清償日止│%         │                          │
└─┴─────┴─────┴─────┴─────────────┘
正本係照原本作成。
如不服本判決，應於送達後20日內，向本院提出上訴狀並表明上
訴理由，如於本判決宣示後送達前提起上訴者，應於判決送達後
10日內補提上訴理由書（須附繕本）。
中　　華　　民　　國　　94　　年　　4 　　月　　21　　日
                                書記官　林麗文
